【裁判字號】    99,訴,432
【裁判日期】    991221
【裁判案由】    違反槍砲彈藥刀械管制條例
【裁判全文】
臺灣臺南地方法院刑事判決               99年度訴字第432號
公  訴  人  臺灣臺南地方法院檢察署檢察官
被      告  蘇振邦
指定辯護人  陳郁芬律師
被      告  李俊德
指定辯護人  楊惠雯律師
上列被告等因違反槍砲彈藥刀械管制條例案件，經檢察官提起公
訴（98年度偵字第10926號），本院判決如下：
    主  文
蘇振邦共同犯非法販賣手槍未遂罪，處有期徒刑貳年拾月，併科
罰金新臺幣拾萬元，罰金如易服勞役，以新臺幣壹仟元折算壹日
，扣案之仿以色列IMI廠941FBL型口徑9mm制式半自動手槍製造之
手槍（槍枝管制編號為0000000000）壹支、及口徑9mm制式子彈
拾參顆，內含門號為0000000000號SIM卡之行動電話壹具，均沒
收。
李俊德幫助犯非法販賣手槍未遂罪，累犯，處有期徒刑貳年陸月
，併科罰金新臺幣伍萬元，罰金如易服勞役，以新臺幣壹仟元折
算壹日。
    事  實
一、蘇振邦於民國90年間，即曾因違反槍砲彈藥刀械管制條例案
    件，經臺灣高雄地方法院判處有期徒刑5月，併科罰金新台
    幣（下同）6萬元確定，於91年2月5日易科罰金執行完畢（
    未構成累犯）；李俊德前曾因多次違反毒品危害防制條例案
    件，經本院分別判決確定，嗣各經減刑後再定應執行刑為有
    期徒刑9月、5月，於96年7月25日因易科罰金執行完畢出監
    。詎仍均不知悔改，因蘇振邦與綽號「阿忠」之邱進興（另
    案審理中）為舊識，邱進興因欠蘇振邦30萬元，乃思脫售其
    持有仿以色列IMI廠941 FBL型口徑9mm制式半自動手槍製造
    之手槍（槍枝管制編號為0000000000）及口徑9mm之制式子
    彈20顆（以下簡稱系爭槍、彈）以償還債務，乃基於與邱進
    興共同販賣具殺傷力之槍枝、子彈之犯意，於98年5、6月間
    ，詢問蘇振邦有無門路可以脫售，蘇振邦轉而央請李俊德幫
    忙尋找買家。嗣李俊德基於幫助販賣具殺傷力之槍枝、子彈
    之犯意，向汪全成透露其朋友（即蘇振邦）有槍枝欲脫售，
    行情價約35萬元，汪全成表示欲購買之意，然要看槍後再決
    定價錢。李俊德即向蘇振邦傳達汪全成買槍之意，並相約98
    年7月28日下午2時許，至臺南縣永康市○○○街93巷130 號
    李俊德住處看槍，瞭解槍枝性能決定價格。蘇振邦得知有人
    欲購買槍枝、子彈，遂以其所有之0000000000號門號之行動
    電話與邱進興聯絡，並於98年7月28日下午2時許，至邱進興
    住處拿取系爭槍、彈後，於同日下午2時50分許，由蘇振邦
    攜帶系爭槍、彈，前往臺南縣永康市○○○街93巷130號李
    俊德住處欲交易。適蘇振邦、李俊德、汪全成在客廳內拆解
    、檢視槍枝時，為警持搜索票當場查獲而未遂，並扣得系爭
    槍、彈，以及內含門號為0000000000號SIM卡之行動電話1支
    等物。
二、案經臺南市警察局移請臺灣臺南地方法院檢察署檢察官偵查
    起訴。
    理  由
壹、程序部分：
一、被告蘇振邦、李俊德於警詢、偵查及本院準備及審理程序中
    所為之自白供述，均非出於強暴、脅迫、利誘、詐欺、疲勞
    訊問、違法羈押或其他不正之方法所得，亦非違反法定障礙
    事由經過期間不得訊問或告知義務之規定而為，依刑事訴訟
    法第156條第1項、第158條之2規定，應認為均有證據能力。
二、共同被告蘇振邦、李俊德、證人汪全成等人於警詢中之陳述
    及其等於偵查中合法具結後所為之證述，以及證人汪全成所
    提出其所有之永康大灣郵局之存摺影本，固分別係屬被告蘇
    振邦以外之人於審判外之言詞以及書面陳述，惟既經被告蘇
    振邦、李俊德及其等之辯護人均明示同意採為證據之意思，
    依刑事訴訟法第159條之5第1項之規定，應認為均具有證據
    能力。
三、至於扣案之物品，係臺南市警察局刑事警察大隊員警持本院
    所核發之98年度聲搜字第706號搜索票（有效期間自98年7月
    28日12時起至98年7月30日18時止），於有效期間內之98 年
    7月28日下午2時50分經合法搜索取得者，有搜索票、搜索扣
    押筆錄、扣押物品目錄表等在卷可稽，且經被告蘇振邦、李
    俊德及其等之辯護人均不爭執其證據能力者，復無事實顯示
    係公務員因違法蒐證所取得之證據，本院審酌該些物證作成
    時之情況，亦認為適於作為證據，依前開法條規定，應認為
    均具有證據能力。
四、再按法院或檢察官依刑事訴訟法第208條規定囑託醫院、學
    校或其他相當之機關、團體為鑑定時，祇須其以言詞或書面
    提出之鑑定報告，符合刑事訴訟法第206條第1項、第208 條
    所規定之形式要件，即具有證據能力，此即屬於刑事訴訟法
    第159條第1項所稱「法律有規定」之特別情形（最高法院96
    年度台上字第6842號判決意旨參照）。卷附內政部警政署刑
    事警察局於98年9月14日製作之鑑驗書，係臺南市警察局刑
    事警察大隊依檢察官事前概括囑託授權送請實施鑑定，視同
    檢察官囑託而為之鑑定報告（法務部92年9月1日法檢字第09
    20035083號函參照），另卷附內政部警政署刑事警察局於99
    年10月20日刑鑑字第0990111505號鑑定書，則係本院囑託送
    請實施鑑定者，依刑事訴訟法第159條第1項、第198條、第
    206 條規定，該鑑驗書屬傳聞法則之例外，應有證據能力。
五、又被告蘇振邦所使用門號為0000000000號行動電話監聽譯文
    ，係依據本院98年度聲監續字第000354號通訊監察書（監察
    期間98年7月3日至98年7月31日）所製作，均屬於依法定程
    序執行通訊監察所取得之派生證據，且經本院於審理期日時
    依法提示予被告蘇振邦及辯護人表示意見時，被告蘇振邦及
    辯護人亦均不爭執監聽譯文內容之合法性及真正，則該監聽
    譯文自得採為本案認定犯罪事實之證據（最高法院95年度台
    上字第3128號判決意旨參照）。
六、至槍枝及現場之照片，均係以機械方式所留存之影像，非屬
    供述證據，核亦無傳聞法則之適用，且前揭證據均與本案具
    有關聯性，而上開照片係經警員合法攝得，皆應認為具有證
    據能力。
貳、實體部分：
一、上揭事實，業據被告蘇振邦、李俊德於警詢、偵查及本院審
    理時均坦承不諱，核與共同被告李俊德、蘇振邦、證人汪全
    成等人分別於警詢、偵查中證述之情節相符，復有被告蘇振
    邦所使用門號為0000000000號行動電話監聽譯文、及本院98
    年度聲監續字第000354號通訊監察書、證人汪全成所有之永
    康大灣郵局之存摺影本各1份在卷可稽，此外，並有當場查
    獲之仿以色列IMI廠941FBL型口徑9mm制式半自動手槍製造之
    手槍1枝、及口徑9mm制式子彈20顆扣案可資佐證。且上揭扣
    案物品經內政部警政署刑事警察局鑑定之結果，認：(一)送鑑
    手槍1枝（槍枝管制編號0000000000），認係仿造手槍，為
    仿以色列IMI廠941FBL型口徑9mm制式半自動手槍製造，槍管
    內具6條右旋來復線，擊發功能正常，可供擊發同口徑制式
    子彈使用，認具殺傷力。(二)送鑑子彈20顆，認圴係口徑9mm
    制式子彈，採樣7顆試射，可擊發，認均具殺傷力等情，有
    該局98年9月14日刑鑑字第0980109097號鑑定書1份附卷可稽
    ，暨本院98年度聲搜字第706號搜索票、搜索扣押筆錄、扣
    押物品目錄表、現場照片等在卷可參，足認被告蘇振邦、李
    俊德等之任意性自白核與事證相符，應堪採信。是本件事證
    明確，被告2人之上開犯行均堪以認定。
二、再按槍砲彈藥刀械管制條例第7條第1項所管制之手槍，應視
    槍枝本身之構造與威力而定，非以其是否為各國合法武器廠
    製造之槍枝為斷。苟經鑑定結果，該槍雖屬仿造，但構造精
    良，型式及性能與一般制式手槍相當，或其殺傷力與制式手
    槍相若或超過制式手槍之仿製手槍，亦屬手槍範圍，不能論
    以其他具有殺傷力之槍枝，否則非法仿製手槍，其殺傷力與
    制式手槍相若或超過制式手槍時，若不能論以製造手槍罪，
    而正式兵工廠所產製之手槍又屬合法製造，則槍砲彈藥刀械
    管制條例之未經許可製造手槍罪，將無適用之餘地（此最高
    法院92年度台上字第6807號、95年度台上字第6777號、95年
    度台上字第4472號判決意旨可資參照）。經查：本件系爭槍
    枝，經本院送請主管機關即內政部警政署刑事警察局將本件
    扣案之仿造槍枝，與原廠同型槍枝，分別裝填同廠牌之口徑
    9mm制式子彈進行試射，鑑定之結果為：(一)扣案槍枝試射彈
    頭，其發射速度分別為369公尺/秒、359公尺/秒、353公尺/
    秒，計算其動能分別為551焦耳、521焦耳、504焦耳，換算
    其單位面積動能分別為866焦耳/平方公分、818焦耳/平方公
    分、792焦耳/平方公分；另前揭槍枝之彈匣底座於試射時碎
    裂散開。(二)原廠同型槍枝試射彈頭，其發射速度分別為365
    公尺/秒、376公尺/秒、381公尺/秒，計算其動能分別為539
    焦耳、572焦耳、587焦耳，換算其單位面積動能分別為847
    焦耳/平方公分、899焦耳/平方公分、922焦耳/平方公分，
    有該局99年10月20日刑鑑字第0990111505號鑑定書1份在卷
    可稽（本院卷第99至100頁參見）。故依上開鑑定之結果，
    本件扣案之手槍雖屬仿造手槍，且其彈匣底座之構造及組裝
    較差，並於試射時有碎裂散開之情事，然其之殺傷力，與原
    廠之制式手槍實屬相若，參酌前揭判決意旨，自應係屬槍砲
    彈藥刀械管制條例第7條第1項所管制之手槍無疑。
三、被告蘇振邦之辯護人雖以被告蘇振邦與買方汪全成原本素不
    相識，係因受邱進興之委託，代為出售槍彈，再經同案被告
    李俊德之介紹與安排，始輾轉將邱進興欲出售之槍枝，代為
    交予汪全成觀看，嗣因汪全成表示無意購買，故渠當場並未
    論及議價、交付槍彈、交付價金等與實現販賣槍彈之構成要
    件有關之行為，僅對於販賣槍彈犯行之實現予以相當之助力
    而已，故被告蘇振邦應僅構成幫助販賣槍彈之罪責等語資為
    辯護，然查：(一)本件是被告蘇振邦出面委託李俊德代為尋找
    有意購買系爭槍彈之買家，李俊德故才代為聯繫汪全成，要
    其二人（蘇振邦、汪全成）自己談（買賣事宜），李俊德並
    曾轉告汪全成系爭槍彈之行情約30、40萬元等情，業經證人
    即共同被告李俊德於偵查中具結後證述屬實（偵查卷第14至
    15 頁參見）。(二)次查，被告蘇振邦是先於98年7月27日晚間
    9時25分、10時44分、98年7月28日下午1時34分，1時51分、
    1 時56分，與邱進興聯絡取槍事宜後，此有監聽譯文1份在
    卷可稽，此外，在98年7月28日當天，並是由被告蘇振邦向
    邱進興取槍後，並實際攜帶系爭槍、彈前往李俊德住處，讓
    汪全成觀看性能，如果汪全成看了中意，就會成交，但因汪
    全成看後表明不喜歡，故不想買等情，此亦據證人汪全成具
    結後證述在卷（偵查卷第16頁參見）。故可見得被告蘇振邦
    不止僅負責找尋有意購買系爭槍、彈之買家並早已告知價格
    ，並實際上聯繫系爭槍、彈之所有人後，持系爭槍、彈前往
    李俊德住處，讓原有意購買之汪全成看槍，並被授權如果汪
    全成願意購買，即得直接與之磋商價格後並交易等情，被告
    蘇振邦顯已係直接參與犯罪構成要件之行為，雖事後汪全成
    因不喜歡而終未成交，然此僅是未遂，難謂即非屬構成要件
    之行為無疑。
四、核被告蘇振邦所為，係犯槍砲彈藥刀械管制條例第7條第5項
    、第1項、第12條第5項、第1項之販賣手槍、子彈未遂罪；
    被告李俊德所為，係幫助犯槍砲彈藥刀械管制條例第7條第5
    項、第1項、第12條第5項、第1項販賣手槍、子彈未遂罪。
    被告蘇振邦持有系爭槍、彈之行為部分，均為販賣系爭槍、
    彈之高度行為所吸收，自不另論罪。此外，被告蘇振邦、李
    俊德2人，均係以單一行為同時販賣及幫助販賣系爭槍、彈
    ，同時觸犯2不同罪名，係為想像競合犯，應依刑法第55條
    之規定，從一重之販賣手槍未遂罪及幫助販賣手槍未遂罪處
    斷。又被告蘇振邦與邱進興就上揭犯行，因有犯意之聯絡及
    行為之分擔，應論以共同正犯。被告李俊德係以幫助他人實
    行犯罪之犯意，從事構成要件以外之行為，為幫助犯，爰依
    刑法第26條第2項之規定按正犯之刑減輕之。再查，被告李
    俊德前曾因多次違反毒品危害防制條例案件，經本院分別判
    決確定，嗣經減刑後各判處應執行有期徒刑9月、5月，於96
    年7月25日因易科罰金執行完畢出監，此有臺灣高等法院被
    告李俊德之前案紀錄表1份在卷可稽，故被告李俊德於受徒
    刑之執行完畢後，5年以內故意再犯本件有期徒刑以上之罪
    ，依刑法第47條第1項之規定，應為累犯，爰依法加重其刑
    。
    又被告蘇振邦、李俊德均已著手於犯罪行為之實行而不遂，
    均為未遂犯，爰依刑法第25條之規定，均按既遂犯之刑減輕
    之，被告李俊德部分並依法先加而後遞減之。再按槍砲彈藥
    刀械管制條例第18條第4項前段規定「犯本條例之罪，於偵
    查或審判中自白，並供述全部槍砲、彈藥、刀械之來源及去
    向，因而查獲或因而防止重大危害治安事件之發生者，減輕
    或免除其刑。」依其犯罪形態，倘該槍砲、彈藥、刀械已經
    移轉持有，而兼有來源及去向者，固應供述全部之來源及去
    向，始符合上開規定。但其犯罪行為，僅有來源而無去向，
    或僅有去向而無來源者，祇要供述全部來源，或全部去向，
    因而查獲或因而防止重大危害治安事件之發生時，即符合減
    輕或免除其刑之規定，並非謂該犯罪行為，必須兼有來源及
    去向，始有該條項之適用。否則情節較重者（兼有來源及去
    向），合於減免之規定，情節較輕者（僅有來源而無去向，
    或僅有去向而無來源），反而不合於減免之規定，豈不造成
    輕重失衡（此最高法院95年台上第5130號判決意旨可資參照
    ）。故本件被告蘇振邦於偵查及審判中均自白，並在檢警依
    據通訊監察內容只知悉扣案之系爭槍、彈來源為持用非通訊
    監察號碼即0000000000號行動電話之「某男」時，即主動告
    知承辦檢警系爭扣案之槍、彈來源為「邱進興」之人，並實
    地帶同警方前往高雄查證，始因而查獲並得以起訴邱進興等
    情，此並有被告蘇振邦之偵訊筆錄、通訊監察譯文、外出查
    證之警詢筆錄、指認邱進興地點及口卡之照片、現場圖、以
    及邱進興之臺灣高等法院被告前案紀錄表、臺灣高雄地方法
    院檢察署99年度偵字第24463、28590、28591號起訴書各1份
    等在卷可稽（偵查卷第44、46至52頁、第54至68頁、本院卷
    第155至159頁參見），是應已符合前揭槍砲彈藥刀械管制條
    例第18條第4項之規定，爰依法減輕其刑，被告蘇振邦並遞
    減之。爰審酌被告蘇振邦於90年間，已曾因違反槍砲彈藥刀
    械管制條例案件，經臺灣高雄地方法院以90年度訴字第342
    號判處有期徒刑5月，罰金6萬元確定，並於91年2月5日易科
    罰金執行完畢，雖未構成累犯，惟素行不佳，被告李俊德有
    前述之犯罪科刑及執行記錄，素行亦屬不良，其二人對於違
    法之槍砲彈藥，對於社會治安之惡害，應無不知之理，竟均
    不思悔改，被告蘇振邦與人共同販賣槍彈，被告李俊德則幫
    助犯此重罪，無益助長非法槍枝子彈之流通，危害社會治安
    重大，顯見惡性非輕，惟念及被告二人犯後均知坦承犯行，
    系爭手槍係屬仿制手槍，其殺傷力雖與一般原廠同型之制式
    手槍相若，惟彈匣底座之耐用程度較差等情，以及被告蘇振
    邦並供出槍枝來源供檢警追查破獲，態度尚可，兼衡酌被告
    蘇振邦為國中畢業，入監前有正當職業，已婚、有2個小孩
    ，被告李俊德專科畢業，入監前無業等有關教育、職業、家
    庭、生活，暨檢察官之具體求刑等一切情狀，各量處如主文
    所示之刑，就所處罰金刑部分，併諭知易服勞役之折算標準
    ，至公訴檢察官就被告蘇振邦當庭具體求刑3年10月部分，
    因未及考量其經本院查證後確實已有供出系爭槍、彈之上游
    ，因而查獲，得予減免其刑等情，故尚嫌過重，併此敘明。
五、沒收：
  (一)扣案之仿以色列IMI廠941FBL型口徑9mm制式半自動手槍1枝
    （槍枝管制編號0000000000），及口徑9mm制式子彈共13顆
    ，經送鑑定後，均認為具有殺傷力，故係屬違禁物，不問屬
    於何人所有，均應依刑法第38條第1項第1款規定宣告沒收。
  (二)又扣案之內含0000000000門號之行動電話1具，為被告蘇振
    邦所有，供其犯本罪所用之物，業據被告蘇振邦供述在卷（
    本院卷第143頁參見），並有前揭通訊監察譯文可佐，自亦
    應依刑法第38條第1項第2款之規定，宣告沒收。
  (三)至其餘子彈7顆，因均經試射完畢，已不具殺傷力，即非屬
    違禁物品，自無庸併為沒收之諭知；至其他扣案如口香糖塑
    膠袋、吸食器、毒品、現金、本票、其他之電話等物品，因
    並無任何證據顯示係供被告蘇振邦等人，犯本罪所用、預備
    所用、或所得之物，復非屬違禁物品，是無從併為沒收諭知
    ，均附此說明。
六、據上論斷，應依刑事訴訟法第299條第1項前段，槍砲彈藥刀
    械管制條例第7條第5項、第1項、第12條第5項、第1項、第
    18條第4項前段，刑法第11條前段、第28條、第30條第2項、
    第25條、第55條前段、第47條第1項、第42條第3項前段、第
    38條第1項第1款、第2款，判決如主文。
本案經檢察官王誠到庭執行職務。
中    華    民    國    99    年    12    月    21    日
                  刑事第六庭  審判長法  官  田幸艷
                                    法  官  施介元
                                    法  官  林臻嫺
以上正本證明與原本無異。
如不服本判決應於收受本判後10日內向本院提出上訴書狀，並應
敘述具體理由。如未敘述上訴理由者，應於上訴期間屆滿後20日
內向本院補提理由書狀（均須按他造當事人之人數附繕本）「切
勿逕送上級法院」。
                                    書記官  洪培綺
中    華    民    國    99    年    12    月    22    日
附錄本案論罪科刑法條全文：
槍砲彈藥刀械管制條例第7條
未經許可，製造、販賣或運輸火砲、肩射武器、機關槍、衝鋒槍
、卡柄槍、自動步槍、普通步槍、馬槍、手槍或各類砲彈、炸彈
、爆裂物者，處死刑、無期徒刑或 7 年以上有期徒刑；處徒刑
者，併科新臺幣 3 千萬元以下罰金。
未經許可，轉讓、出租或出借前項所列槍砲、彈藥者，處無期徒
刑或 5 年以上有期徒刑，併科新臺幣 1 千萬元以下罰金。
意圖供自己或他人犯罪之用，而犯前二項之罪者，處死刑或無期
徒刑；處徒刑者，併科新臺幣 5 千萬元以下罰金。
未經許可，持有、寄藏或意圖販賣而陳列第 1 項所列槍砲、彈
藥者，處 5 年以上有期徒刑，併科新臺幣 1 千萬元以下罰金。
意圖供自己或他人犯罪之用，以強盜、搶奪、竊盜或其他非法方
法，持有依法執行公務之人所持有之第 1 項所列槍砲、彈藥者
，得加重其刑至二分之一。
第 1 項至第 3 項之未遂犯罰之。
槍砲彈藥刀械管制條例第12條
未經許可，製造、販賣或運輸子彈者，處 1 年以上 7 年以下有
期徒刑，併科新台幣 500 萬元以下罰金。
未經許可，轉讓、出租或出借子彈者，處 6 月以上 5 年以下有
期徒刑，併科新台幣 300 萬元以下罰金。
意圖供自己或他人犯罪之用，而犯前二項之罪者，處 3 年以上
10 年以下有期徒刑，併科新台幣 700 萬元以下罰金。
未經許可，持有、寄藏或意圖販賣而陳列子彈者，處 5 年以下
有期徒刑，併科新台幣 300 萬元以下罰金。
第 1 項至第 3 項之未遂犯罰之。

司法院資訊處製作；財團法人民間司法改革基金會備份。
